【裁判字號】    95,訴,676
【裁判日期】    950920
【裁判案由】    違反毒品危害防制條例
【裁判全文】
臺灣屏東地方法院刑事判決  95年度訴字第676號
公  訴  人  臺灣屏東地方法院檢察署檢察官
被      告  甲○○
上列被告因違反毒品危害防制條例案件，經檢察官提起公訴（95
年度毒偵字第919 號），本院裁定適用簡式審判程序，判決如下
：
     主  文
甲○○施用第一級毒品，累犯，處有期徒刑捌月；又連續施用第
二級毒品，累犯，處有期徒刑陸月，扣案甲基安非他命貳包（驗
後淨重各為零點貳公克、零點零捌公克）均沒收銷燬之；應執行
有期徒刑壹年，扣案甲基安非他命貳包（驗後淨重各為零點貳公
克、零點零捌公克）均沒收銷燬之。
     事  實
一、甲○○曾因過失致死案件，經臺灣高等法院高雄分院以民國
    90年度交上易字第33號判處應執行有期徒刑2 年確定，於92
    年1 月27日縮刑假釋出獄，並於92年8 月31日縮刑期滿執行
    完畢。
二、甲○○前因施用毒品案件，經本院裁定送觀察、勒戒後，認
    有繼續施用毒品之傾向，並經本院以90年度毒聲字第1217號
    裁定令入強制戒治處所施以強制戒治1年，因執行強制戒治
    滿6月後，成效評定為合格，無繼續戒治之必要，再經本院
    裁定停止戒治，所餘戒治期間，付保護管束，於91年6月29
    日保護管束期滿，由同署檢察官於91年7 月4 日以91年度戒
    毒偵字第151 號為不起訴處分確定。詎仍不知悔改，於強制
    戒治執行完畢釋放後5 年內，復基於施用第一級毒品海洛因
    之犯意，於95年5 月7 日採尿時往前回溯72小時內某時，在
    屏東縣枋寮鄉內某汽車旅館內，非法施用海洛因1 次；又基
    於施用第二級毒品甲基安非他命之概括犯意，自95年4 月30
    日起至年5 月7 日間，在屏東縣及台東縣境內，以每日一次
    之頻率，連續施用第二級毒品甲基安非他命多次；嗣於95年
    5 月7 日晚上10時許，駕車行經台東縣達仁鄉森永村森永派
    出所前，經警實施臨檢時，尚未發現其施用毒品犯行前，即
    主動交出施用所剩而持有之甲基安非他命2 小包（驗前毛重
    共約0.69公克），並向警坦承其有施用甲基安非他命，而對
    此部分犯行為自首。
三、案經台東縣警察局大武分局報告台灣台東地方法院檢察署檢
    察官後，由該署檢察官以無管轄權為由，呈請台灣高等法院
    檢察署移轉臺灣屏東地方法院檢察署檢察官偵查起訴。
     理  由
一、本件被告甲○○所犯係死刑、無期徒刑、最輕本刑為3 年以
    上有期徒刑以外之罪，其於本院準備程序中就被訴事實為有
    罪之陳述，經本院合議庭裁定由受命法官獨任依簡式審判程
    序，先予敘明。
二、上揭事實，業據被告於本院審理時供承不諱，復有前揭物品
    扣案可稽，且該扣案之2 包結晶物，經本院依職權送請高雄
    醫學大學附設中和紀念醫院鑑定結果，確認為第二級毒品甲
    基安非他命無誤（後淨重各為0.2 公克、0.08公克），有該
    院95年9 月5 日0000-000號、0000-000號檢驗報告各一紙附
    卷可稽，又被告為警查獲時所採集尿液，經送驗結果，呈嗎
    啡及甲基安非他命之陽性反應，亦有偵查卷所附代號與真實
    姓名對照表及慈濟大學濫用藥物檢驗中心檢驗總表各1 紙可
    憑，堪認被告上開不利於己之自白確與事實相符，足以採信
    。被告前因施用毒品案件，經本院裁定送觀察、勒戒及強制
    戒治後，停止戒治並付保護管束，嗣保護管束期滿，由台灣
    屏東地方法院檢察署檢察官於91年7 月4 日以91年度戒毒偵
    字第151 號為不起訴處分確定，有該署刑案資料查註紀錄表
    、臺灣高等法院被告前案紀錄表各1 份附卷足憑，其於強制
    戒治執行完畢後，5 年內再犯施用毒品案件，事證明確，洵
    堪認定。
三、論罪科刑：
(一)按行為後法律有變更者，適用行為時之法律。但行為後之法
    律有利於行為人者，適用最有利於行為人之法律，刑法第2
    條第1 項定有明文，茲因刑法業於94年2 月2 日經總統公布
    修正，並於95年7 月1 日施行，其中關於本件論罪科刑所適
    用之刑法第56條、第47條、62條、第51條等規定均有修正，
    自屬行為後法律有變更，爰詳述如下：
  1.刑法修正後，關於第56條連續犯之規定業經刪除，上開刪除
    雖非犯罪構成要件之變更，但顯已影響行為人刑罰之法律效
    果，自屬法律有變更。茲因被告先後多次施用第二級毒品之
    犯行，依修正前刑法第56條規定各僅論以1 罪，然依修正後
    法律規定，均應論以數罪，經比較新、舊法結果，認係修正
    前之刑法第56規定較有利被告。
  2.次就累犯之適用問題，被告於有期徒刑執行完畢5 年內故意
    再犯本件有期徒刑以上之2 罪（前科部分詳後述），且關於
    刑法第47條累犯之規定，不論依修正前之刑法第47條，或修
    正後之刑法第47條第1 項之規定，均構成累犯，對被告而言
    修正後刑法規定並無較有利之情形。
  3.復關於自首減刑之規定，修正前刑法第62條前段係規定「必
    減輕其刑」、修正後同條則規定「得減輕其刑」，故亦以修
    正前之刑法第62條前段規定較有利被告。
  4.再修正前刑法第51條第5 款規定「數罪併罰，宣告多數有期
    徒刑者，於各刑中之最長期以上，各刑合併之刑期以下，定
    其刑期。但不得逾20年。」，修正後刑法第51條第5 款則規
    定「宣告多數有期徒刑者，於各刑中之最長期以上，各刑合
    併之刑期以下，定其刑期。但不得逾30年」，經比較新舊法
    結果，修正後刑法並無較有利於被告。
  5.故經本院綜合比較結果，認均以修正前之刑法法律規定較有
    利於被告，故本件應一體適用修正前刑法規定論處。
(二)按海洛因、甲基安非他命分別係毒品危害防制條例所定之第
    一級毒品、第二級毒品，均不得非法施用，是核被告所為，
    係犯毒品危害防制條例第10條第1 項、第2 項之施用第一級
    毒品、施用第二級毒品罪。被告為施用毒品海洛因、甲基安
    非他命而分別持有毒品之低度行為，已為其施用之高度行為
    所吸收，不另論罪。被告先後多次施用第二級毒品之犯行，
    均時間緊接，方法相同，觸犯構成要件相同之罪，顯係基於
    概括犯意反覆為之，為連續犯，應依修正前刑法第56條規定
    ，論以1 罪，並加重其刑。被告於本院審理中自白其自95年
    4 月30日起至同年5 月7 日間，均有連續施用第二級毒品之
    事實，雖未經起訴（起訴意旨僅認被告於95年5 月7 日採尿
    前回溯72小時內分別施用第二級毒品1 次），然與起訴部分
    具有刑法修正前所規定連續犯之裁判上一罪關係，為起訴效
    力所及，本院應併予審理。另被告前因過失致死案件，經臺
    灣高等法院高雄分院以90年度交上易字第33號判處應執行有
    期徒刑2 年確定，於92年1 月27日縮刑假釋出獄，並於92
    年8 月31日縮刑期滿執行完畢，有台灣高等法院被告前案紀
    錄表可憑，其於前案執行完畢後5 年內再犯本件有期徒刑以
    上之2 罪，係屬累犯，均應依修正前刑法第47條規定，各加
    重其刑，並就施用第二級毒品罪部分遞予加重之；再被告於
    為警臨檢時，尚未發覺其有施用毒品行為前，即主動交出持
    有之甲基安非他命2 包，並向警供承施用甲基安非他命之犯
    行，已經警載明於被告之警詢筆錄及偵破報告中，核與被告
    之供述相符，應堪認其對於施用第二級毒品罪部分已經自首
    （公訴人亦當庭為此主張），爰依修正前刑法第62條之規定
    ，減輕此部分刑責，並先加後減之。被告所犯上開2 罪間，
    犯意各別，行為互殊，應予分論併罰。爰審酌被告前有毒品
    前科，且歷經多次戒斷毒品之保安處分程序已如前述，竟仍
    未徹底戒絕毒癮，顯見其意志不堅，有違政府制定毒品危害
    防制條例之立法美意，惟施用海洛因僅有1 次，而施用甲基
    安非他命之期間僅約有1 週，頻率約為每日1 次，及犯後主
    動向警自首施用甲基安非他命之犯行，又於審理中坦承全部
    犯行之態度等一切情狀，分別量處如主文所示之刑，並定其
    應執行之刑。再扣案之甲基安非他命2 包（驗後淨重各為
    0.2 公克、0.08公克，因包裝與毒品無法析離，均應一體視
    為毒品），均應依毒品危害防制條例第18條第1 項前段之規
    定，宣告沒收銷燬之。
據上論斷，應依刑事訴訟法第273 條之1 第1 項、第299 條第1
項前段，毒品危害防制條例第10條第1 項、第2 項、第18條第1
項前段，刑法第2 條第1 項前段、第11條前段、第56條、第47條
、第62條、第51條第5 款，判決如主文。
本案經檢察官靳隆坤到庭執行職務。
中    華    民    國    95    年    9     月    20    日
                  刑事第四庭  法  官  莊鎮遠
上正本證明與原本無異。
如不服本判決應於收受本判決後送達後10日內向本院提出上訴書
狀，其未敘述上訴理由者，並得於提起上訴後10日內向本院補提
理由書狀（均須按他造當事人之人數附繕本）「切勿逕送上級法
院」
中    華    民    國    95    年    9     月    20    日
                              書記官  薛慧茹
附錄論罪科刑法條：
毒品危害防制條例第10條
施用第一級毒品者，處6月以上5年以下有期徒刑。
施用第二級毒品者，處3年以下有期徒刑。


司法院資訊處製作；財團法人民間司法改革基金會備份。
